臺灣新竹地方法院刑事判決　　　　　　　　　　　　　九十一年度訴字第五六九號
　　公　訴　人　臺灣新竹地方法院檢察署檢察官
　　被　　　告　丙○○
右列被告因搶奪案件，經檢察官提起公訴（九十一年度偵字第三二七六號），本院判
決如左：
    主  文
丙○○無罪。
    理  由
一、公訴意旨略以：被告丙○○意圖為自己不法之所有，於民國九十一年一月三十日
    晚上八時許，見被害人丁○○獨自一人在新竹市○○街、民富街口附近之「鴨肉
    許」麵攤用餐而將皮包置於旁邊椅子上，即以頭戴全罩式安全帽騎乘不詳車號之
    機車，趁被害人丁○○未及防備之際，瞬間搶取前開被害人丁○○所有內有身分
    證、機車駕照、行車執照、保險卡及現金新臺幣八百元之皮包一個，得手後揚長
    而去。嗣於九十一年二月六日晚上十時許，因被告丙○○另涉有毒品危害防制條
    例案件，為警在其平日所使用之新竹市香山區大里「消遣海釣場」旁之鐵皮屋
    內實施搜索時，起獲被害人丁○○被搶之身分證、機車駕照、行車執照、保險卡
    及皮包等物，而循線查獲，因認被告前開所為涉有刑法第三百二十五條第一項之
    搶奪罪云云。
二、按犯罪事實應依證據認定之，無證據不得推定其犯罪事實；又不能證明被告犯罪
    者，應諭知無罪之判決，刑事訴訟法第一百五十四條、第三百零一條第一項分別
    定有明文。次按告訴人之告訴，係以使被告受刑事訴追為目的，是其陳述是否與
    事實相符，仍應調查其他證據以資審認，末按被告在被判罪確定之前，應被推定
    為無罪及被告並無自證無罪之義務，均為刑事訴訟之基本原則，被告否認犯罪所
    持之辯解，縱無可取，仍不得因此資以為反證其犯罪之論據（最高法院五十二年
    度台上字第一三ＯＯ號判例及八十七年度台上字第三四七一號判決參照）。
三、公訴人認被告丙○○涉有前開犯行係以被害人之指述及被害人被搶之物品係於被
    告個人使用之鐵皮屋內查獲等為據。訊據被告丙○○堅決否認涉有前開犯行，辯
    稱：為警查獲之身分證、機車駕照、行車執照、保險卡等物，係其友人甲○○於
    二月三日或四日拿到前述鐵皮屋內放在桌上，並非其所有，查獲處所亦非其所居
    住，或僅其一人使用，並未涉犯前揭搶奪罪等語。經查：
（一）本件被害人丁○○於九十一年二月二十一日警訊中指稱，搶奪其皮包之人係一
      名頭戴黑色全罩式安全帽之人，然並無法指認係被告或另經提示之李嘉祺口卡
      為搶奪其皮包之人（參偵卷第十五頁背面及第十六頁），有前開筆錄在卷可稽
      ，且被害人於九十一年五月十三日警訊時，雖指稱被告「較像」搶其皮包之人
      ，且指稱搶其皮包之人身高超過一百七十公分，身材較胖等語，而於詢問有無
      看見對方臉部時，僅答稱「我有看見眼睛，很像丙○○」等語（參偵卷第五、
      六頁），足証被害人遭搶當時應未見到搶奪其物品之人的容貌，此再參以被害
      人被搶之時間為晚上約八時許，係天色昏暗、視線不明之際，及參以被害人當
      時未能看見搶奪其物品之人所騎乘機車之號碼，並被害人亦供稱當時皮包係置
      於身旁等情，被害人實不可能於夜間未能看到揚長而去之機車車牌，而得以看
      見頭戴黑色全罩式安全帽，趁其不注意之際搶奪置於身旁物品之人臉部情形甚
      明，蓋全罩式安全帽之設計即係將臉部全部包覆，僅留眼罩部分令使用者得以
      看見外界，且因可能使用顏色較暗之眼罩，故而眼部自外觀之有時亦難以辨認
      ，故被害人實際實不可能得以目擊搶奪其皮包之人臉型、容貌堪以認定，故雖
      被害人丁○○於九十一年五月二十四日之詢問筆錄中經當面指認，供稱一眼即
      可看出搶奪其皮包之人為被告，且稱「我有看見臉部，眼睛更像，是丙○○沒
      有錯」等語，及於偵查中供稱將皮包置於旁邊椅子上，被告騎機車戴全罩式安
      全帽，搶皮包時，正好看到他的臉，也有看到他的身形、眼睛及臉型、體型等
      語，然警員既僅出示二長相、身型差異頗大之人供被害人指認，則被害人乃依
      之指認身型「較像」之人為搶奪其財物之人，尚不足以因而推定被告即係搶奪
      其物品之人甚明，況被害人前開訊問之時間與之前供述已隔約三個月，反較先
      前記憶較深刻訊問時得清楚辨識搶奪其物品之人，實有違常理，故前開被害人
      之指認尚有常理有違，其供述既有瑕疵，實難以做為被告犯罪之証據。
（二）至被害人丁○○被搶之身分証件等物，雖係警員於查獲處所之鐵皮屋內取出，
      惟該鐵皮屋並非被告所有或搭建之物，該處又係開放營業之釣魚場所，出入往
      來之人眾多係屬當然，故雖被告於偵查中供稱該鐵皮屋並無他人使用云云，惟
      此與常理顯有未合，而不足採信，此亦可參以証人甲○○於本院訊問時供稱該
      海釣場鐵皮屋出入之人眾多得悉，況按之常理，若僅被告一人居住該處，當有
      被告個人之物品擺放其中，然查獲之鐵皮屋內除有被害人遭搶之物品外，並未
      查獲被告日常使用之物品或其衣物擺放在內，因而尚不足以認定該處僅被告一
      人使用甚明。
（三）且再參以証人即查獲本件之警員賴政男結稱：當時經檢舉被告販毒，而至消遣
      海釣場鐵皮屋臨檢，經表明身分時，被告聽係警察即緊張往釣魚池跳，後因太
      冷被告受不了方由其等以竹竿將之拉起，因被告原在池旁烤魚，即至被告原本
      坐位旁查獲注射針筒、吸食器等物，再至其後方之鐵皮屋，屋內擺設簡單，僅
      有冰箱及櫃子，未擺其他物品，經發現冰箱上有透明皮包，其內有被害人身分
      証等物，方循線查悉被害人遭搶之事等語，顯然如前所述，該處若係被告住居
      之處，其內當有被告個人使用物品，然現場並無被告個人之物品，其施用毒品
      之器具亦擺放在魚池旁其座位邊，依吸毒之人習於在隱避處所施用毒品之情形
      ，查獲鐵皮屋若僅係被告個人使用之處，被告當不可能於屋外施用毒品，應得
      於其身後之屋內施用後再出外方不易為人查獲，因而可推知該處當非僅供被告
      個人使用，方有如証人所述之查獲情形甚明，則該多人出入之處所查獲之物品
      ，尚未能証明係被告所有及置於該處甚明，故亦未得因而認被害人之物品係於
      前開供被告及公眾使用處所查獲即係被告搶得之物甚明。
（四）至被告雖指稱查獲皮包係証人甲○○攜至該處及其出入均係証人乙○○載送部
      分，雖經傳訊証人甲○○及乙○○均予否認，故尚無法認被告之供述屬實，然
      亦未得因而推認係被告搶得前開物品甚明。
（五）綜前所述，被告前辯尚堪採信，此外復查無其他積極証據足資証明被告涉有前
      開搶奪犯行，核之前揭規定及判例意旨所示，被告犯罪嫌疑尚有未足，自應為
      無罪之諭知。
據上論斷，應依刑事訴訟法第三百零一條第一項，判決如主文。
本案經檢察官陳榮林到庭執行職務。
中      華      民      國      九十一      年    十二    月    三十一  日
                                臺灣新竹地方法院刑事第二庭
                                    法  官  王紋瑩
右正本證明與原本無異。
如不服本判決，應於判決送達後十日內向本院提出上訴狀( 應附繕本 )，上訴於
臺灣高等法院。
                      書記官  馮玉玲
中    華    民    國   九十二    年    一    月     三     日
